臺灣高等法院民事判決　　　　　　　　 100年度再易字第83號
再審原告　　勇鉅實業股份有限公司
法定代理人　李子勇
再審被告　　曾賢美
上列當事人間返還不當得利事件，再審原告對於中華民國100年7
月26日本院99年度上易字第157號確定判決提起再審，本院於100
年10月5日言詞辯論終結，判決如下：
    主      文
再審之訴駁回。
再審訴訟費用由再審原告負擔。
    事實及理由
一、按再審之訴，應於30日之不變期間內提起；其期間自判決確
    定時起算，判決於送達前確定者，自送達時起算，再審之理
    由知悉在後者，自知悉時起算，民事訴訟法第500條第1項、
    第2項前段定有明文。查本院99年度上易字第157號判決於民
    國100年7月26日宣示確定（下稱為原確定判決），其判決正
    本於100年8月2日送達予再審原告，有送達證書可稽（見本
    院前審卷二第45頁）。再審原告於100年8月30日提起本件再
    審之訴，未逾30日之不變期間，合先敘明。
二、再審原告主張：本院前審即99年度上易字第157號返還不當
    得利事件因再審被告經合法通知無正當理由先後遲誤100年1
    月25日及同年2月15日言詞辯論期日，依民事訴訟法第191條
    之規定，已視為撤回上訴。再審被告雖曾聲明異議，亦經本
    院前審以100年4月6日100年度聲字第93號裁定駁回。再審被
    告對該裁定並未抗告或聲請再審，僅聲請續行訴訟；詎前審
    訴訟程序未將上開裁定廢棄，竟於100年5月24日再開準備程
    序，並於100年6月13日裁定續行訴訟程序，進而於100年7月
    5日行言詞辯論，於同年7月26日作出原確定判決，適用法規
    顯有錯誤。爰依民事訴訟法第496條第1項第1款規定提起再
    審之訴等語；並聲明：原確定判決廢棄，駁回再審被告之上
    訴。
三、再審被告則以：伊有病在身，因藥物作用無法控制，四肢無
    力，致未能準時於前審100年2月15日言詞辯論期日到庭，非
    無正當理由，自不發生視回撤回上訴之結果等語，資為抗辯
    ；答辯聲明：再審之訴駁回。
四、按當事人兩造無正當理由遲誤言詞辯論期日者，除別有規定
    外，視為合意停止訴訟程序。如於4個月內不續行訴訟者，
    視為撤回其訴或上訴。前項訴訟程序停止間，法院於認為必
    要時，得依職權續行訴訟，如無正當理由兩造仍遲誤不到者
    ，視為撤回其訴或上訴，民事訴訟法第191條固有明文。惟
    此係指原告或上訴人經合法通知，接續二次無正當理由遲誤
    言詞辯論期日者，始足當之。本件再審被告於前審訴訟程序
    100年1月25日言詞辯論期日經合法通知，無正當理由未到場
    ，經再審原告拒絕辯論而視為合意停止，本院前審並依職權
    訂於100年2月15日續行訴訟（見本院前審卷一第273頁至第2
    75頁）。再審被告於該辯論期日經合法通知未到庭，再審原
    告並拒絕辯論乙節，有報到單、言詞辯論筆錄及送達回證可
    稽（見本院前審卷一第303頁、第304頁、第313頁）。然再
    審被告抗辯：上開庭期係因服用治療睡眠障礙藥物作用致無
    法及時出庭等語，業據提出由能清安欣診所出具記載「病名
    ：焦慮合併失眠」、「醫囑：個案於100年2月7日與14日及
    100年3月14日次因嚴重焦慮失眠至本院治療，藥物調整中
    」等語之診斷證明書乙紙為證（見本院前審卷一第328頁）
    。前審訴訟程序就再審被告上開用藥是否導致無法於100年2
    月15日到庭參與言詞辯論乙事向該診所查詢，亦據覆稱：「
    曾女於100年2月14日至本院看診並增加睡眠藥物劑量，個案
    有可能因劑量初換導致隔日（100年2月15日）精神狀態不佳
    致無法至貴院為言詞辯論」等語，有該診所100年4月25日能
    行字第010000013號函乙紙可稽（見本院前審卷二第11頁）
    。審酌再審被告並非醫療專業人士，對於醫囑用藥就其身心
    狀況可能產生影響之輕重，尚無從作出精確之評估與判斷之
    情，則其因醫師處方藥量改變導致精神狀態不佳，因而遲誤
    上開言詞辯論期日，難認無正當理由。依前揭說明，自不生
    視為撤回上訴之法律效果。從而，前審訴訟程序嗣通知再行
    準備程序並訂期言詞辯論、宣示判決，於法應無不合。
五、至於前審訴訟程序雖曾於100年2月15日言詞辯論期日後，以
    100年3月16日院鼎民地99上易157字第1000003985 號函通知
    兩造該事件已依民事訴訟法第191條之規定視為撤回上訴，
    有該函文乙紙可稽（見本院前審卷一第315頁）；再審被告
    之聲明異議經本院前審於100年4月6日以100年度聲字第93號
    裁定駁回之情，亦經調取本院100年度聲字第93號聲明異議
    卷證查閱無誤。惟再審被告已於100年4月12日收受裁定後之
    100年4月15日分別具狀聲請續行訴訟及抗告，並於100年4月
    25日具狀提起再審，有送達回證及各該書狀為憑（見上開聲
    明異議卷第10頁、本院前審卷二第2頁至第6頁、第8頁至第1
    0頁）。前審訴訟程序並以100年6月10日99年度上易字第157
    號裁定續行訴訟，有該裁定書影本乙份可據（見本院卷第8
    頁至第10頁）；顯係依民事訴訟法第490條第1項之規定變更
    前駁回再審被告聲明異議之裁定，至為灼然。則再審原告以
    前審訴訟程序於廢棄原裁定前即續行審判為由，指摘原確定
    判決適用法規顯有錯誤，亦乏所據，自不足採取。
六、綜上，再審原告主張原確定判決有民事訴訟法第496條第1項
    第1款之再審事由，洵屬無據，其再審之訴應予駁回。
七、本件事證已臻明確，兩造其餘之攻擊防禦方法及所提之證據
    ，經審酌後認均無礙判決之結果，爰不予一一論述，附此敘
    明。
八、據上論結，本件再審之訴為無理由，依民事訴訟法第78條，
    判決如主文。
中    華    民    國   100    年    10    月    26    日
                    民事第十二庭
                        審判長法  官  吳謀焰
                              法  官  許紋華
                              法  官  李瑜娟
正本係照原本作成。
不得上訴。
中    華    民    國   100    年    10    月    27    日
                              書記官  黃瑞芬